【裁判字號】    92,易,2004
【裁判日期】    920901
【裁判案由】    恐嚇取財
【裁判全文】
臺灣臺中地方法院刑事判決                        九十二年度易字第二四號
    公  訴  人  臺灣臺中地方法院檢察署檢察官
    被      告  乙○○
右列被告因恐嚇取財等案件，經檢察官提起公訴（九十二年度偵字第一０九六０號）
，本院判決如左：
    主  文
乙○○意圖為自己不法之所有，以詐術使人將本人之物交付，累犯，處有期徒刑拾月
。又意圖為自己不法之所有，以恐嚇使人將本人之物交付，累犯，處有期徒刑壹年貳
月。應執行有期徒刑壹年拾壹月。
    事  實
一、乙○○前曾於民國八十六年間因竊盜案件，經臺灣彰化地方法院於八十八年一月
    十五日以八十六年度易字第二九四二號判處有期徒刑三月確定，而於八十八年六
    月十四日易科罰金執行完畢。竟猶不知悔改，（一）基於為自己不法所有之詐欺
    取財犯意，先於九十二年一月十日下午一時許，在臺中市○○路之文化中心內，
    向丙○○佯稱其在軍中服役，因其家人欲匯醫藥費供其支用，然無存款帳戶可供
    匯款，故急須借用丙○○所有之存款帳號或提款卡使用，同日下午二時三十分許
    即可於同地返還等語，致丙○○信以為真，陷於錯誤而將所有局號為00000
    0－0號、帳號000000－0號之郵局金融卡一張交予乙○○，並告知該金
    融卡之提款密碼供乙○○於提領匯款時使用。乙○○得手後，旋即基於意圖為自
    己不法所有之概括犯意，於同日下午一時五十九分許，持前揭丙○○所有之郵局
    金融卡一張，至位於臺中市○區○○路二之四號土地銀行西臺中分行之自動提款
    機，分二次輸入該金融卡之密碼，而以不正方法由自動提款機之付款設備領取該
    帳戶內屬該銀行所有，原僅丙○○有權提領之存款新台幣（下同）一萬七千四百
    元及二百元。（二）其後乙○○復承前揭同一之概括犯意，於同日下午二時三十
    分許，撥打電話向丙○○詐稱因軍中規定其寄還之帳戶內不得有任何存款，故須
    將丙○○所有該郵局存款帳戶內之金額匯至丙○○之其他帳戶，若丙○○將其他
    帳戶內之金錢轉存至前開郵局帳戶內，其便可知悉該其他帳戶之帳號而將丙○○
    所有郵局內之存款匯還予丙○○等語，致丙○○因此將所有農民銀行桃園分行帳
    號0000000號帳戶內之存款四萬二千元轉存至前開郵局帳戶，嗣後乙○○
    即持前揭丙○○所有之郵局金融卡一張，先於同日下午三時七分許，至位在臺中
    市○○路○段一四八號世華銀行臺中分行之自動提款機，分二次輸入該金融卡之
    密碼，而以不正方法由自動提款機之付款設備領取該帳戶內屬該銀行所有，原僅
    丙○○有權提領之存款各二萬元，再於同日下午三時十六分許，至位在臺中市○○路○段五五號台新銀行北台中分行之自動提款機，輸入該金融卡之密碼，而以
    不正方法由自動提款機之付款設備領取該帳戶內屬該銀行所有，原僅丙○○有權
    提領之存款二千元，總計提領丙○○之存款共五萬九千六百元。（三）又乙○○
    另基於為自己不法所有，以恐嚇使人交付財物之意圖，於同年月十二日中午某時
    ，先向立法委員林進春服務處之人員佯以其為彰化縣政府議會之員工而詢得林進
    春之秘書甲○○所使用0000000000號之行動電話號碼後，則於翌日即
    十三日上午九時三十二分許至上午十一時十五分許，先後多次在彰化縣彰化市○○路五二號、彰化市○○○路與中央路口撥打電話向甲○○恐嚇陳稱：「我是薛
    球，出外人艱苦，需要林委員寄二十萬元給我做生活費，如不從，我會至服務處
    拜訪。我已經跟林委員說好，趕快匯錢給我，錢若沒有匯進來，我就會到服務處
    找林委員。」等語，並指定甲○○須將款項匯入丙○○之前揭郵局帳戶內，致甲○○因擔憂立法委員林進春之安危而心生畏懼，旋即於同日至彰化縣鹿港鎮○○
    路一號之鹿港郵局匯款二十萬元至前揭丙○○之郵局帳戶內，乙○○再於同年月
    十三日上午十二時五十六分許起至十四日上午零時五分二十三秒止，持前揭丙○○所有之郵局金融卡一張並輸入密碼，而連續五次在彰化市○○路郵局、彰化市
    ○○路第一銀行及彰化市○○路郵局之自動提款機，先後領款各二次、一次及二
    次，而分別提領六萬元、四萬元、六千元、六萬元及三萬三千元之現款，得款後
    ，乙○○則將該金融卡一張丟棄至臺中市○○○街之河流中，並將所得款項均花
    用殆盡。嗣經警於同年月十七日下午五時十五分許，在彰化市○○路○段五五一
    號之熱滾滾遊藝場內查獲乙○○，始循線知悉上情。
二、案經甲○○訴由彰化縣警察局報請臺灣彰化地方法院檢察署呈請臺灣高等法院臺
    中分院檢察署檢察長核轉臺灣臺中地方法院檢察署檢察官偵查起訴。
    理  由
一、右揭事實，業據被告乙○○迭次於警詢、偵查及本院審理時供承不諱，並與被害
    人丙○○及甲○○分別於警詢、偵查及本院審理時所指情節均互核相符，且有丙○○所有前揭郵局存摺影本、郵局帳戶歷史交易清單、借據一紙、電話通聯紀錄
    及監視錄影帶翻拍照片十一幀等存案足憑，是足認被告上開自白，確與事實相符
    。本件事證明確，被告之犯行，堪予認定。
二、核被告乙○○就事實欄（一）所為，係犯刑法第三百三十九條第一項之詐欺取財
    罪及第三百三十九條之二第一項之以不正方法由自動付款設備詐欺罪。又被告就
    事實欄（二）所為，係犯同法第三百三十九條之二第一項之以不正方法由自動付
    款設備詐欺罪。另被告就事實欄（三）所為，係犯同法第三百四十六條第一項之
    恐嚇取財罪。被告所為前開五次以不正方法由自動付款設備詐欺取財之行為，時
    間緊接，犯罪構成要件復相同，顯係基於概括犯意為之，為連續犯，爰依刑法第
    五十六條之規定以一罪論，並加重其刑。被告所犯詐欺取財罪及以不正方法由自
    動付款設備詐欺取財罪二罪間，有方法、目的之牽連關係，為牽連犯，應從一重
    之詐欺取財罪處斷。被告所犯詐欺取財罪與恐嚇取財罪二罪間，犯意各別，犯罪
    構成要件不同，應予分論併罰。被告前曾因竊盜案件，經臺灣彰化地方法院於八
    十八年一月十五日以八十六年度易字第二九四二號判處有期徒刑三月確定，而於
    八十八年六月十四日易科罰金執行完畢，此有臺灣臺中地方法院檢察署刑案資料
    查註紀錄表在卷可按，其於五年內再犯本件有期徒刑以上之罪，為累犯，應依刑
    法第四十七條規定，並遞加重其刑。爰審酌被告前揭犯罪之動機、目的、方法、
    手段，其圖謀不勞而獲，據此恐嚇及詐欺被害人交付財物，而坐享利益，不但將
    影響憲法上所保障被害人之自由及財產權，更直接影響到被害人之生計及生活品
    質，惡行實屬非輕，惟其事後坦認犯行之態度等一切情狀，分別量處如主文所示
    之刑，並定其應執行之刑，以示懲儆。
三、至公訴人雖認被告就事實欄（三）所為，尚涉犯刑法第三百三十九條之二第一項
    之以不正方法由自動付款設備詐欺罪嫌云云。然查，被告乙○○於恐嚇甲○○將
    款項匯入其以借用名義向丙○○詐騙取得之前揭郵局帳戶內後，其恐嚇取財罪之
    犯行即已完成並既遂，嗣後其縱有以該郵局金融卡將款項領出花用之行為，亦屬
    其犯罪後花用贓款之必然行為；況該郵局提款卡及密碼之使用權人即丙○○前既
    有出借該帳號供被告為匯款後領款使用之意，已如前述，亦即被告除不得冒領被
    害人丙○○之存款外，本得以該金融卡提領款項，而有權利用該帳戶提領他人匯
    入之款項，是以，被告就此所為自無從構成公訴人所指前揭犯行之餘地，而公訴
    人此節所指，即屬無據，原應為無罪之諭知，惟公訴人既認此部分與已論罪科刑
    之恐嚇取財犯行，具有牽連犯之裁判上一罪關係，爰不另為無罪之諭知，併予敘
    明。
據上論斷，應依刑事訴訟法第二百九十九條第一項前段，刑法第五十六條、第三百三
十九條第一項、第三百三十九條之二第一項、第三百四十六條第一項、第五十五條、
第四十七條、第五十一條第五款，罰金罰鍰提高標準條例第一條前段，判決如主文。
中      華      民      國      九十二      年      九     月    一     日
                                臺灣臺中地方法院刑事第二庭
                                        法  官  許  惠  瑜
右正本證明與原本無異
如不服本判決，應於送達後十日內向本院提出上訴狀（需附繕本），上訴於臺灣高等
法院臺中分院。
                                        書記官
中      華      民      國      九十二      年      九     月    一     日
附錄法條：
刑法第三百三十九條第一項
意圖為自己或第三人不法之所有，以詐術使人將本人或第三人之物交付者，處五年以
下有期徒刑、拘役或科或併科一千元以下罰金。
刑法第三百三十九條之二第一項
意圖為自己或第三人不法之所有，以不正方法由自動付款設備取他人之物者，處三年
以下有期徒刑、拘役或一萬元以下罰金。
刑法第三百四十六條第一項
意圖為自己或第三人不法之所有，以恐嚇使人將本人或第三人之物交付者，處六月以
上五年以下有期徒刑，得併科一千元以下罰金。


司法院資訊處製作；財團法人民間司法改革基金會備份。
